最高法院刑事判決　　　　　　　　　 110年度台上字第1401號
上　訴　人　陳哲仁





選任辯護人　曾慶雲律師
上列上訴人因偽造文書案件，不服臺灣高等法院高雄分院中華民
國109年6月23日第二審判決（109年度上訴字第462號，起訴案號
：臺灣屏東地方檢察署108 年度偵緝字第143、144、146、149、
150、151、152、153號），提起上訴，本院判決如下：
    主  文
上訴駁回。
    理  由
一、按刑事訴訟法第377 條規定，上訴於第三審法院，非以判決
    違背法令為理由，不得為之。是提起第三審上訴，應以原判
    決違背法令為理由，係屬法定要件。如果上訴理由書狀並未
    依據卷內訴訟資料，具體指摘原判決不適用何種法則或如何
    適用不當，或所指摘原判決違法情事，顯與法律規定得為第
    三審上訴理由之違法情形，不相適合時，均應認其上訴為違
    背法律上之程式，予以駁回。
二、本件原審經審理結果，認定上訴人陳哲仁有原判決事實欄（
    下稱事實欄）二及其附表（下稱附表）二編號1至5所示單獨
    （附表二編號1 、4、5），或與陳志成（業經判處罪刑確定
    ）共同（附表二編號2、3）行使偽造準私文書犯行，暨事實
    欄三及附表三編號1 所示行使偽造準私文書等犯行明確，因
    而維持第一審關於論處上訴人（共同）行使偽造準私文書共
    6 罪（其中附表二編號2、3、4及附表三編號1部分，均為累
    犯）罪刑部分之判決，駁回上訴人此部分在第二審之上訴，
    已詳細說明其採證認事之理由。所為論斷，俱有卷證資料可
    憑。
三、惟按認事採證、證據之取捨及證據證明力之判斷，俱屬事實
    審法院之職權，苟無違背證據法則，自不能指為違法。原判
    決綜合卷內各項證據，憑以認定如附表二編號1至5所示之自
    小客車，均係各所有權人報案失竊之贓車；且如附表二所示
    之5 部贓車及如附表三編號1所示共6部自小客車之車身號碼
    ，均已由不詳之人予以磨除，另重新打印因車禍事故而嚴重
    毀損之事故車車身號碼，再懸掛事故車車牌（即俗稱「借屍
    還魂車」或「ＡＢ車」），以使用原已無實際價值之事故車
    車籍資料等情。而上訴人對於上揭6 部自小客車均係伊取得
    以後出售，再登記過戶予如附表二、三各編號所示之被害人
    乙節，並不否認，且於偵查中自白：伊因案遭通緝，需錢花
    用，始從事ＡＢ車、借屍還魂車買賣；就其中如附表二編號
    1、2、3、5所示部分，並坦承有收受贓物犯行等語。及證人
    即共犯陳志成於第一審證稱：上訴人曾向伊表示如附表二編
    號2、3所示之2 部自小客車是贓車，車身號碼並經偽造等言
    。陳志成且因而經臺灣屏東地方法院以106 年度簡字第1105
    號判決，論處共同收受贓物及行使偽造私文書2 罪刑確定。
    另其他如附表二編號1、4、5及附表三編號1所示之自小客車
    ，均係「借屍還魂車」，上訴人既坦承開設車行從事中古車
    買賣，並曾因故買贓車、販售「借屍還魂車」而經法院判處
    罪刑確定，自具有辨識贓車或借屍還魂車之專業知識及經驗
    ，暨卷內其他相關證據，資以認定上訴人犯行使偽造準私文
    書之犯行明確，並非僅憑陳志成之指述為唯一論罪依據。對
    於上訴人否認犯行，辯稱：伊受僱於王竣擔任中古車營業員
    ，對於上揭6 部自小客車係贓車或「借屍還魂車」之事實，
    並不知情云云，認不足採信。復敘明：⑴陳志成於偵查中固
    陳稱：上訴人並未告知如附表二編號2、3所示之自小客車均
    係贓車云云，非但與其嗣後於第一審所述不同，亦與上訴人
    坦承收受贓物之自白不符，應係其因時間久遠，記憶模糊所
    致。⑵證人即轉介上訴人購買如附表二編號4 所示小客車之
    林炳宏於警詢陳稱：該車出售予上訴人當時係車頭全毀之事
    故車等詞。另證人即向上訴人購買如附表二編號2 所示自小
    客車之李富榮於檢察事務官詢問時陳稱：伊聽同行轉述上訴
    人係從事「借屍還魂車」買賣等語。以上林炳宏、李富榮於
    警詢所為陳述，固均屬傳聞證據，然上訴人及其辯護人均明
    示同意有證據能力，既經原審依法踐行調查證據程序，依法
    自均得採為認定之依據。⑶王竣已經死亡，無從傳喚調查。
    另上訴人前經檢察官為不起訴處分之案件，案情與本件並不
    相同，自難比附援引。證人李睿杰於另案中亦未提及與本件
    相關之內容。以上各節，如何均不能為有利於上訴人認定之
    依據，已詳敘其整體調查、取捨證據之結果及憑以認定之心
    證理由。核其所為論述，俱與經驗法則、論理法則不相悖離
    ，亦無理由欠備情形。又卷查上訴人及其辯護人於原審並未
    聲請調取王竣個人之竊盜、贓物、偽造文書等相關起訴或判
    決資料，縱予調取，亦僅關乎王竣個人之犯罪內容，無從證
    明上訴人辯解伊受僱於王竣或欠缺主觀上犯意云云屬實，自
    無調查必要性。原審未予調查，並無違法可指。
四、量刑輕重，係屬事實審法院得依職權自由裁量之事項，苟已
    斟酌刑法第57條各款所列情狀而未逾越法定刑度及法律所規
    定之範圍，或濫用其權限，即不得任意指摘為違法，以為第
    三審上訴之理由。本件第一審判決業已敘明上訴人前曾因收
    受贓物、行使偽造準私文書等罪，經判處罪刑確定，已於民
    國101年8月27日因易科罰金執行完畢。其於有期徒刑執行完
    畢以後，5年以內故意再犯本件「附表二編號2、3、4」及「
    附表三編號1」所示4罪，為累犯。並審酌上訴人既因前案執
    行完畢，猶故意再犯相同類型之本案，足見其刑罰反應力薄
    弱，而僅就上揭4罪依法加重其刑，並未及於附表二編號5所
    示之罪。又以其責任為基礎，具體審酌上訴人所為既破壞交
    易安全，復阻礙追查以尋回贓車，及其於偵查中雖坦承部分
    犯行，嗣又否認犯行之態度，暨其智識、經濟、家庭情形等
    一切情狀，各量處如附表二編號1 至5及附表三編號1所示之
    刑，本無不合，原判決遞予維持，既未逾越法定刑度，又未
    濫用其權限，自不能指為違法。
五、上訴人上訴意旨猶謂：伊係單純受僱於王竣，擔任中古車之
    營業員，不知上揭自小客車係贓車或「借屍還魂車」。且陳
    志成因侵吞車款而遭伊斥責而心懷怨恨，自不能僅憑陳志成
    不實之證詞，而為不利之認定依據。況如附表二所示5 部自
    小客車究竟係何人以何方式取得之贓車，原判決均未敘述其
    所憑之證據，自屬理由不備。又伊個人之前科資料，係前案
    之事實，與本件待證事實無關，不能作為判斷之依據。另上
    訴人前曾因相類案件經檢察官為不起訴處分；陳志成於偵查
    中且證稱：伊並未告知為贓車之事實；李睿杰於另案亦證稱
    ：伊並未與其一起共同竊車各等語。以上各節，均係有利之
    事證，原判決未說明不予採納之理由，同屬理由不備。再者
    ，伊前案係於101年8月27日因易科罰金執行完畢，本件伊關
    於如附表二編號5 部分之犯行，係於前案執行完畢之前所為
    ，依法不能論以累犯並加重其刑。況伊已離婚，育有4 子，
    父親已過世，母親年已65歲。兼之伊犯後態度良好，原判決
    猶量處重刑，並非適法云云。核係就原審採證認事及量刑職
    權之適法行使，暨判決內已明白論斷說明之事項，任意指摘
    為違法，核與法律規定得為第三審上訴理由之違法情形不相
    適合。依上揭說明，本件上訴為違背法律上之程式，應予駁
    回。至原判決認上訴人想像競合犯修正前刑法第349條第1項
    收受贓物罪及修正前刑法第339條第1項詐欺取財罪部分，第
    一審及原審均認定有罪，核屬刑事訴訟法第376 條第1項第1
    、4 款所定不得上訴第三審之案件，其想像競合之重罪（行
    使偽造準私文書）部分之上訴既不合法，則對於此不得上訴
    第三審之輕罪部分，即無從審究，應併予駁回。
六、原判決認定上訴人犯如附表一所示各罪部分，業經上訴人具
    狀撤回上訴（見本院卷第85頁），均已經確定，不在本院審
    理範圍，併為敘明。
據上論結，應依刑事訴訟法第395條前段，判決如主文。
中    華    民    國   110    年    2     月    3     日
                  刑事第七庭審判長法  官  吳  信  銘  
                                  法  官  何  菁  莪  
                                  法  官  梁  宏  哲  
                                  法  官  蔡  廣  昇  
                                  法  官  林  英  志  
本件正本證明與原本無異
                                  書記官
中    華    民    國   110    年    2     月    8     日